【裁判字號】    99,上易,668
【裁判日期】    990623
【裁判案由】    詐欺
【裁判全文】
臺灣高等法院臺中分院刑事判決         99年度上易字第668號
上  訴  人
即  被  告  丙○○
選任辯護人 周仲鼎律師
上列上訴人因詐欺案件，不服臺灣臺中地方法院99年度易字第
583號中華民國99年4月2日第一審判決（起訴案號：臺灣臺中地
方法院檢察署98年度偵字第23388號），提起上訴，本院判決如
下：
    主  文
一原判決撤銷。
二丙○○犯詐欺取財罪，累犯，處有期徒刑伍月，如易科罰金，
  以新臺幣壹仟元折算壹日，減為有期徒刑貳月又拾伍日，如易
  科罰金，以新臺幣壹仟元折算壹日；又犯詐欺取財罪，累犯，
  處有期徒刑參月，如易科罰金，以新臺幣壹仟元折算壹日，減
  為有期徒刑壹月又拾伍日，如易科罰金，以新臺幣壹仟元折算
  壹日；又犯詐欺取財罪，累犯，處有期徒刑肆月，如易科罰金
  ，以新臺幣壹仟元折算壹日，減為有期徒刑貳月，如易科罰金
  ，以新臺幣壹仟元折算壹日；又犯詐欺取財罪，累犯，處有期
  徒刑肆月，如易科罰金，以新臺幣壹仟元折算壹日，減為有期
  徒刑貳月，如易科罰金，以新臺幣壹仟元折算壹日。應執行有
  期徒刑柒月，如易科罰金，以新臺幣壹仟元折算壹日。
    事  實
一、丙○○前曾於民國93年間，因犯重利罪，經臺灣臺中地方法
    院以93年度易字第2608號判決判處有期徒刑4月確定，於94
    年1月27日易科罰金執行完畢。詎仍不知悔改，明知已積欠
    債務高達數百萬元，無資力購買機車、金飾、珠寶等高價商
    品，亦無意支付價款，竟各別基於意圖為自己不法所有之詐
    欺犯意，利用信用卡刷卡可先收取商品再分期付款之方式，
    於如附表所示4次時間，向東森得易購股份有限公司（下稱
    東森公司）購買如附表所示物品，丙○○收到前揭商品後，
    旋將該等物品交給不知情之女友陳秋如抵債。嗣東森公司僅
    收取丙○○刷卡扣繳之各該筆交易第1期分期款項後，因丙
    ○○未繳納信用卡積欠之款項，致東森公司自第2期起，即
    無法自信用卡發行公司請款，而受有如附表所示總額新臺幣
    （下同）20萬9309元之損害。
二、案經東森公司、代表人乙○○訴請臺灣臺中地方法院檢察署
    檢察官偵查起訴。
    理  由
一、按被告以外之人（包括證人、鑑定人、告訴人、被害人及共
    同被告等）於審判外之陳述雖不符刑事訴訟法第159條之1至
    之4等4條之規定，而經當事人於審判程序同意作為證據，法
    院審酌該言詞陳述或書面陳述作成時之情況，認為適當者，
    亦得為證據；當事人、代理人或辯護人於法院調查證據時，
    知有刑事訴訟法第159條第1項不得為證據之情形，而未於言
    詞辯論終結前聲明異議者，視為有前項之同意，同法第159
    條之5定有明文。立法意旨在於傳聞證據未經當事人之反對
    詰問予以核實，原則上先予排除。惟若當事人已放棄反對詰
    問權，於審判程序中表明同意該等傳聞證據可作為證據；或
    於言詞辯論終結前未聲明異議，基於尊重當事人對傳聞證據
    之處分權，及證據資料愈豐富，愈有助於真實發見之理念，
    且強化言詞辯論主義，使訴訟程序得以順暢進行，上開傳聞
    證據亦均具有證據能力。本案檢察官、被告、辯護人於本院
    審理程序時就本院下列所引用之證據，並未加爭執，且本院
    審酌各該證據作成之形式及取得之方式，均無瑕疵、與待證
    事實具有關聯性等情況，認為適當，且無不法取得之情形，
    應認得為證據，並經原審於99年3月19日、本院於99年6月9
    日審判期日，將上開證據均提示並告以要旨，使檢察官、被
    告、辯護人有辯論之機會，而踐行合法調查證據程序，揆諸
    前開說明，均具有證據能力，合先敘明。
二、訊據上訴人即被告（下稱被告）丙○○對於附表所示4次時
    間向告訴人東森公司購買各該商品，各僅支付第1期分期款
    項，餘款未付等情固不爭執，惟矢口否認有何詐欺犯行，辯
    稱：伊於94至96年間，名下仍擁有若干財產，因此被告實有
    能力購買系爭機車、金飾、珠寶等產品，並非惡意盜刷信用
    卡云云。
三、惟查：
  (一)上開事實，已具告訴人東森公司具狀指述明確，並經證人陳
    秋如於偵訊時具結證述：被告於95年間向伊借款80萬元，錢
    並未還伊，後來陸續20、30萬元一直借，不包括上開80萬元
    ，約有15 0萬元，故被告總共積欠伊約230幾萬元，目前已
    償還約4、5 0萬元，都是現金，也有用機車、黃金手鍊、鑽
    石項鍊、女戒來抵債，伊並不知道這些東西何來，目前只剩
    下機車、女戒還在，因為伊借給被告的錢也都是向別人借來
    的，所以黃金拿去變賣1、2萬元抵債，鑽鍊拿去還人家抵2
    、3 萬元債務，當時被告負債情形不清楚，有聽說約積欠幾
    百萬元等語（見偵卷第32至33頁）。
  (二)復有告訴人東森公司所提出之客戶對帳單、消費明細、臺灣
    新光銀行股份有限公司98年10月19日（98）新光銀信卡字第
    4273號函暨所附具之被告信用卡申請書、95年至96年間信用
    卡帳單明細、財團法人金融聯合徵信中心查詢資料、財政部
    臺灣中區國稅局98年10月9日中區國稅二字第0980049973號
    函、財政部臺灣中區國稅局民權稽徵所98年10月9日中區國
    稅民權二字第0980048982號函、日盛國際商業銀行股份有限
    公司信用卡事業處98年10月20日日銀字第0982100024690號
    函暨所附具之被告信用卡申請書、95年至96年間信用卡消費
    明細帳單、元大商業銀行股份有限公司98年12月17日元銀字
    第0980008229號函暨所附具之被告於95年至96年間信用卡帳
    單明細、玉山銀行信用卡事業處98年12月16日玉山卡（債）
    字第0981208007號函、國泰世華商業銀行業務控管部98年12
    月10日國世業控字第0980000717號函暨所附具之被告95年至
    96年間信用卡對帳單、中國信託商業銀行陳報狀暨所附具之
    被告於95年至96年間信用卡帳單明細、聯邦商業銀行債權管
    理部電催中心98年12月11日（98）聯電催行字第323號函暨
    所附具之被告95年至96年間信用卡消費明細、臺北富邦商業
    銀行股份有限公司陳報狀暨所附具之被告95年至96年間信用
    卡繳款明細各乙份在卷（以上均見偵卷1至6、8至14、17、2
    3至24、34至57、60至65、67、69至84、86至106、109至112
    、115至119頁）可參。
  (三)被告於偵訊時亦供稱：「我當初會買這些東西就是因為欠陳
    秋如錢，所以去買來還給她。（你拿到這些東西後，隔多久
    拿給陳秋如？）買了之後就馬上拿給陳秋如。（你現在卡債
    共有多少？）2百多萬元。（私人借款有多少？）好幾萬元
    ，約4、5百萬元。（銀行債款？）不含信用卡的話有幾十萬
    元的信貸，我貸1筆50萬元，分3年攤還，已還2年多了。（
    你現在的總債務約多少？）約1千萬元。（這些債務是從何
    時開始積欠的？）前前後後已7、8年了。（何時開始欠陳秋
    如2百多萬元？）95年是欠80萬元，後來96、97年又借我150
    多萬元，所以我現在還欠她2百多萬元。」（見偵卷第28、2
    9 頁），於原審供稱：「（對於檢察官起訴事實有何意見？
    是否認罪？）我認罪。當時我已經積欠陳秋如80萬元，我刷
    這些東西是用來抵償陳秋如的錢，陳秋如總共借我2百萬元
    左右，我現在大概有6、7百萬元債務。（96年1月時，你擔
    任何工作？）我在賣藝品，..1個月好的話大約有5至8萬元
    差的話有2、3萬元。」「（以你當時薪資所得，對照你刷卡
    消費的金額，你於95年11月、12月、96年1月每個月刷卡的
    金額都遠超過你的薪資所得，為何你要這麼做？）因為我外
    面有欠人家錢。」（見原審卷第13頁背、17頁背）。足見被
    告於向告訴人購買如附表所示物品時，本身已積欠龐大債務
    ，無庸置疑。
  (四)稽之被告購買如附表所示商品後，僅繳納各該第1期分期款
    項後即未支付，且分別僅相隔不到1個月內、不到10日、1日
    即又購買其他商品，所購買者復非日常生活用品，而係戒指
    、黃金、機車、鑽鍊等高價值商品；被告於95年7月即因信
    用卡消費金額未付，經聯邦銀行列為呆帳處理（見偵卷第11
    3頁），於95年11月起僅支付玉山銀行信用卡消費金額之應
    繳最低金額（見偵卷第67頁），於95年12份起僅支付臺北富
    邦銀行信用卡消費金額之應繳最低金額（見偵卷第117頁）
    ，於96年1月份起僅支付新光銀行、日盛銀行、元大銀行各
    該信用卡消費金額之應繳最低金額（見偵卷第11、47、63頁
    ），終於96年3月份起因其款項未繳，陸續遭各該銀行強制
    停卡（見偵卷第17頁）可明，以上有各該銀行回函資料、財
    團法人金融聯合徵信中心查詢等件可查。足見被告確實於95
    年12月份向告訴人訂購如附表所示商品時，本即債信不佳，
    經濟窘迫，應堪認定。
  (五)被告雖辯以其自94年至96年間尚有若干財產，可供支付如附
    表所示消費款項云云。然依據被告之辯護人所提被告自94至
    96年綜合所得稅各類所得資料清單查詢及本院職權查詢稅務
    電子閘門財產所得調件明細表（見本院卷第21、30至33頁）
    以觀，被告自93年至98年間，其名下均登記1輛2001年車牌
    號碼32U-7997號（BMW廠牌）之自用小客車1輛；此外，93年
    間僅有「朝元機械工程有限公司」薪資所得10萬元、彰化第
    一信用合作社1萬元投資收入；94年間僅彰化第一信用合作
    社股利憑單389元、「茗順藝品茶葉行」薪資所得7萬3200元
    、彰化信用合作社1萬元投資收入；95年間僅彰化第一信用
    合作社股利憑單400元、彰化信用合作社1萬元投資收入；96
    年間僅彰化第一信用合作社股利憑單400元、財產交易5萬09
    99元、彰化信用合作社1萬元投資收入；97年間僅彰化第一
    信用合作社股利憑單312元、彰化信用合作社1萬元投資收入
    ；98年間僅彰化第一信用合作社股利憑單261元、彰化信用
    合作社1萬元投資收入等情，此外，別無其他不動產或大筆
    資金之收入。相較於被告使用多家銀行信用卡，所累積之卡
    債及其他債務甚巨，顯非其上開財產收入資料所得足敷支付
    ，無庸置疑。至被告雖於96年10月間1次償還積欠日盛銀行
    信用卡款項9萬6404元（見本院卷第46頁），然亦無礙於其
    早於96年4月4日遭日盛銀行強制停卡事實（見偵卷第17頁）
    ，且此舉乃被告犯後選擇償還積欠日盛銀行卡債之清償問題
    ，亦無礙於本案被告向告訴人訂購如附表所示商品之際，各
    即有詐欺主觀犯意之認定。
  (六)綜上所述，被告明知其債信狀況不佳，經濟陷於窘迫，顯無
    能力支付各該分期款項，猶於附表所示短暫期間內，陸續向
    告訴人購買各該高價值商品，顯係隱瞞其經濟不佳之狀況，
    致告訴人誤信其有能力支付各該款項，而交付各該商品，其
    各次均有詐欺取財之故意與犯行，要臻明確。被告前開所辯
    ，為本院所不採，本件事證明確，其有各該詐欺取財犯行，
    均堪認定。
四、本件被告行為後，刑法第41條業於98年12月30日修正公布，
    並於99年1月1日生效施行。其中刑法第41條第1項為求用語
    統一，爰將原「受6個月以下有期徒刑」修正為「受6月以下
    有期徒刑」，核僅屬文字之修正，而無新舊法比較之問題。
    另按比較適用最有利於行為人之法律時，應就罪刑有關之共
    犯、未遂犯、連續犯、牽連犯、結合犯以及累犯加重、自首
    減輕暨其他法定加減原因、加減例等一切情形，綜其全部之
    結果而為比較，再適用有利於行為人之法律處斷，且應就罪
    刑有關之一切情形，比較其全部之結果，而為整個之適用，
    不能割裂而分別適用有利益之條文；但此所謂不能割裂適用
    ，係指與罪刑有關之本刑而言，並不包括易刑處分在內。詳
    言之，有關易科罰金、易服勞役之刑罰執行，仍應比較新舊
    法之規定，適用最有利於行為人之法律，依刑法第2條第1項
    之從舊從輕原則定其易刑之折算標準（最高法院97年度臺上
    字第2545號判決意旨參照）。查：本件被告行為時之刑法第
    41條第1項、第2項規定：「犯最重本刑為5年以下有期徒刑
    以下之刑之罪，而受6個月以下有期徒刑或拘役之宣告者，
    得以新臺幣1千元、2千元或3千元折算1日，易科罰金‥‥」
    、「前項規定於數罪併罰，其應執行之刑未逾6月者，亦適
    用之。」其後該條於98年1月21日經公布條正，並自98年9月
    1日施行，將「前項規定於數罪併罰，其應執行之刑未逾6月
    者，亦適用之。」之規定，修正為「第1項至第3項規定於數
    罪併罰，其應執行之刑未逾6個月者，亦適用之。」並改列
    於該條第8項，其後98年12月30日公布（99年1月1日施行）
    之刑法第41條第8項規定：「第1項至第4項及第7項之規定，
    於數罪併罰之數罪均得易科罰金或易服社會勞動，其應執行
    之刑逾6月者，亦適用之。」比較修正前後之數罪併罰易科
    罰金規定，被告等人所犯各罪，如經判處得易科罰金之刑，
    則適用修正後之規定，在其應執行之刑逾6個月時，將仍得
    易科罰金，自以修正後之規定，適用修正後刑法第41條第8
    項規定，對被告較有利。
五、核被告上開4次犯行所為，均係犯刑法第339條第1項之詐欺
    取財罪。又被告前曾於93年間，因犯重利罪，經臺灣臺中地
    方法院以93年度易字第2608號判決判處有期徒刑4月確定，
    於94年1月27日易科罰金執行完畢等節，有臺灣高等法院被
    告前案紀錄表1份在卷可參，其於前開有期徒刑執行完畢後
    ，5年內故意再犯本案有期徒刑以上之罪，以上4罪均為累犯
    ，均應依刑法第47條第1項規定加重其刑。至被告所犯前開4
    罪，犯意個別，行為互異，應予分論併罰。
六、原審認被告罪證明確，予以論罪科刑，固非無見，惟原審未
    予說明比較被告行為後有關修正前後之數罪併罰易科罰金規
    定，及其所犯各罪，如經判處得易科罰金之刑，則適用修正
    後之規定，在其應執行之刑逾6個月時，將仍得易科罰金，
    自以修正後之規定，適用修正後刑法第41條第8項規定，對
    其較有利，尚有未洽。被告上訴意旨以其無詐欺故意，指摘
    原判決不當，雖無理由，惟原判決既有如上可議之處，自應
    由本院將原判決予以撤銷改判。爰審酌被告身強體壯，體無
    殘缺，不思以正當管道賺取財物，以償還其債務，明知其債
    築高臺，實已無能力支付各該欠款，竟謀以向告訴人購物以
    償債方式詐取財物，實不足取，犯後於偵訊、原審尚能坦承
    犯行，於本院則改口否認有詐欺犯意（但對客觀事實則仍坦
    承），迄未償還告訴人所受損失，亦未與之和解，暨考以智
    識程度、素行、動機、目的、手段、方法、所生危害及犯後
    態度等一切情狀，分別量處如主文第2項所示之宣告刑，並
    均諭知易科罰金之折算標準。又被告上開犯罪，均在96年4
    月24日以前所犯，且無不得減刑之事由，均應依中華民國96
    年罪犯減刑條例第2條第1項第3款規定，均減其宣告刑2分之
    1，及諭知易科罰金之折算標準，暨定應執行刑、諭知易科
    罰金之折算標準。
據上論斷，應依刑事訴訟法第369條第1項前段、第364條、第299
條第1項前段，刑法第2條第1項但書、第339條第1項、第41條第1
項前段、（98年12月30日修正公布、99年1月1日施行）第8項、
第51條第5款，刑法施行法第1條之1第1項、第2項前段，中華民
國96年罪犯減刑條例第2條第1項第3款、第7條、第9條、第10條
第1項，判決如主文。
本案經檢察官甲○○到庭執行職務。
中    華    民    國    99    年    6     月    23    日
            刑事第九庭  審判長法  官  江  德  千
                              法  官  莊  深  淵
                              法  官  賴  妙  雲
以上正本證明與原本無異。
不得上訴。
                              書記官  蘇  昭  文
中    華    民    國    99    年    6     月    23    日
【附錄論罪科刑法條】
中華民國刑法第339條第1項
意圖為自己或第三人不法之所有，以詐術使人將本人或第三人之
物交付者，處 5 年以下有期徒刑、拘役或科或併科 1 千元以下
罰金。
【附表】
┌─┬──────┬────┬─────┬────┬─────┬──────────┐
│編│品名        │購買日期│總價      │信用卡已│未繳金額  │使用之信用卡        │
│號│            │        │          │扣款金額│          │                    │
├─┼──────┼────┼─────┼────┼─────┼──────────┤
│1 │約克簡約一克│95.12.13│10萬9900元│9158元  │ 10萬742元│日盛國際商業銀行    │
│  │拉女戒      │        │          │        │          │                    │
├─┼──────┼────┼─────┼────┼─────┼──────────┤
│2 │金禾興緣來是│96.1.17 │  2萬500元│3417元  │ 1萬7083元│新光商業銀行        │
│  │你黃金套組  │        │          │        │          │                    │
├─┼──────┼────┼─────┼────┼─────┼──────────┤
│3 │三陽機車MIO │96.1.26 │     4萬元│3333元  │ 3萬6667元│日盛商業銀行        │
│  │50鼓剎      │        │          │        │          │                    │
├─┼──────┼────┼─────┼────┼─────┼──────────┤
│4 │karp臻愛50分│96.1.27 │ 5萬9800元│4983元  │ 5萬4817元│日盛商業銀行        │
│  │鑽鍊（型）  │        │          │        │          │                    │
└─┴──────┴────┴─────┴────┴─────┴──────────┘

司法院資訊處製作；財團法人民間司法改革基金會備份。
